【裁判字號】    99,交訴,5
【裁判日期】    990423
【裁判案由】    業務過失致死
【裁判全文】
臺灣臺東地方法院刑事判決              99年度交訴字第5 號
公  訴  人  臺灣臺東地方法院檢察署檢察官
被      告  甲○○
上列被告因業務過失致死案件，經檢察官提起公訴（99年度偵字
第208 號），被告於準備程序中為有罪之陳述，本院合議庭裁定
由受命法官獨任進行簡式審判程序，並判決如下：
    主  文
甲○○從事業務之人，因業務上之過失致人於死，處有期徒刑肆
月，如易科罰金，以新臺幣壹仟元折算壹日。緩刑貳年。
    犯罪事實
一、甲○○為計程車司機，平日以載運客人為業，為從事駕駛業
    務之人。其於民國98年12月24日6 時12分許，駕駛車牌號碼
    972-MK號營業小客車，由北向南沿臺東縣臺東市○○路內側
    車道行進；於行經同路段1010號即馬蘭榮民之家前之交岔路
    口時，本應隨時注意車前狀況，並隨時採取必要安全措施，
    且汽車行經行人穿越道，遇有行人穿越時，無論有無交通指
    揮人員指揮或號誌指示，均應暫停讓行人先行通過，而依當
    時天氣晴、有晨光、路面乾燥、無缺陷、無障礙物、視距良
    好等情，並無不能注意情事，竟疏未注意車前狀況，亦未禮
    讓行人，適黃連登由東向西沿該處行人穿越道行走，甲○○
    閃避不及，遂將黃連登撞擊倒地，致黃連登受有頭部外傷併
    腦出血及顱骨骨折、骨盆閉鎖性骨折之傷害，黃連登經送臺
    東榮民總醫院，復轉往馬偕紀念醫院臺東分院急救後，仍因
    病情危急，於同月29日20時50分不治死亡。甲○○於上述車
    禍肇事後，犯罪未被發覺前，隨即以行動電話報警，並於臺
    東縣警察局臺東分局馬蘭派出所警員到場後，自首而願接受
    裁判。
二、案經甲○○自首暨乙○○訴由臺東縣警察局臺東分局報告臺
    灣臺東地方法院檢察署檢察官偵查起訴。
    理  由
壹、程序事項
    查本案被告甲○○所犯者，係非死刑、無期徒刑、最輕本刑
    為3 年以上有期徒刑之罪或高等法院管轄第一審案件，其於
    準備程序進行中，就被訴事實為有罪之陳述，經法官告知簡
    式審判程序之旨，並聽取公訴人、被告之意見後，本院合議
    庭爰依刑事訴訟法第273 條之1 第1 項之規定，裁定由受命
    法官獨任以簡式審判程序進行本案審理。
貳、實體事項
一、犯罪事實之認定
（一）上開犯罪事實業據被告甲○○坦承不諱，復有道路交通事
      故調查報告表（一）（二）、現場圖各1 份，以及現場照
      片10張等在卷可稽；又本件交通事故致被害人黃連登受有
      頭部外傷併腦出血及顱骨骨折、骨盆閉鎖性骨折之傷害，
      黃連登經送臺東榮民總醫院，復轉往馬偕紀念醫院臺東分
      院急救後，仍因病情危急，於同月29日20時50分不治死亡
      等事實，亦經臺灣臺東地方法院檢察署檢察官協同法醫師
      相驗屬實，製有相驗筆錄、相驗屍體證明書、檢驗報告書
      各1 份，以及馬偕紀念醫院臺東分院診斷證明書1 份等在
      卷可憑，應認被告上開自白與事實相符，堪可採信。
（二）按車輛行駛時，駕駛人應注意車前狀況，並隨時採取必要
      之安全措施；又汽車行經行人穿越道，遇有行人穿越時，
      無論有無交通指揮人員指揮或號誌指示，均應暫停讓行人
      先行通過，道路交通安全規則第94條第3 項、第103 條第
      2 項，分別定有明文。經查，案發當天被告駕駛營業小客
      車，行近行人穿越道時，疏未遵守上開規則，且當時天氣
      晴、有晨光、路面乾燥、無缺陷、無障礙物、視距良好等
      情形，亦有上開道路交通事故調查報告表（一）1 紙附卷
      可稽，顯見並無不能注意之情事，竟駕車撞擊被害人，導
      致被害人受傷後不治死亡，足徵被告具有過失，且其過失
      與被害人之受傷、死亡結果間，亦具有相當因果關係。
（三）綜上所述，本案事證明確，被告犯行堪可認定，應依法論
      科。
二、論罪科刑
（一）按刑法上所謂業務，係指個人基於其社會地位繼續反覆所
      執行之事務，其主要部分之業務固不待論，即為完成主要
      業務所附隨之準備工作與輔助事務，亦應包括在內，最高
      法院71年台上字第1550號判例可資參照。查被告甲○○以
      駕駛職業小客車為業，業已認定如前，是核被告所為，係
      犯刑法第276條第2 項之業務過失致人於死罪。
（二）按汽車駕駛人，無駕駛執照駕車、酒醉駕車、吸食毒品或
      迷幻藥駕車、行駛人行道或行經行人穿越道不依規定讓行
      人優先通行，因而致人受傷或死亡，依法應負刑事責任者
      ，加重其刑至2 分之1 ，道路交通管理處罰條例第86條第
      1 項定有明文。查被告駕駛前揭汽車行經行人穿越道未依
      規定讓行人優先通行，因而致人死亡，應依道路交通管理
      處罰條例第86條第1 項之規定加重其刑。次按被告於肇事
      後，未經有偵查權之公務員或機關發覺其犯嫌前，在事故
      現場向到場處理之警員坦承肇事而願接受裁判，業經其供
      承在卷，並有上開臺東縣警察局道路交通事故談話紀錄表
      1 紙在卷可按，爰依刑法第62條前段之規定減輕其刑。就
      前開刑之加重、減輕，並依刑法第71條第1 項之規定，先
      加後減之。
（三）爰審酌被告身為職業駕駛人，較之一般駕駛而言，應負更
      高度之道路交通注意義務，竟疏未為之，終於導致本案發
      生之過失情節；併衡量被告於犯後即坦承犯行、深表悔意
      ，且已與被害人家屬達成民事和解、被害人家屬亦表明願
      意原諒被告（卷附調解書及審判筆錄各1 份參照），及其
      犯罪手段、智識程度、家庭及經濟狀況等一切情狀，量處
      如主文所示之刑，併諭知易科罰金之折算標準。又被告前
      未曾受有期徒刑以上刑之宣告，有臺灣高等法院被告前案
      紀錄表附卷可稽，本院認其經此教訓後，當知警惕，應無
      再犯之虞，因認其所受宣告之刑，以暫不執行為適當，爰
      依刑法第74條第1 項第1 款之規定，併予宣告緩刑2 年，
      以勵來茲，用啟自新。
據上論斷，依刑事訴訟法第273 條之1 第1 項、第299 條第1 項
前段，刑法第276 條第2 項、第62條前段、第41條第1 項前段，
第74條第1 項第1 款，道路交通管理處罰條例第86條第1 項，刑
法施行法第1 條之1 ，判決如主文。
本案經檢察官丙○○到庭執行職務。
中    華    民    國    99    年    4    月     23    日
                  交通法庭    法  官  李俊彬
以上正本證明與原本無異。
如不服本判決應於收受送達後10日內向本院提出上訴書狀，並應
敘述具體理由；其未敘述上訴理由者，應於上訴期間屆滿後20日
內向本院補提理由書（均須按他造當事人之人數附繕本）。「切
勿逕送上級法院」。告訴人或被害人對於本判決如有不服，請書
具不服之理由狀，請求檢察官上訴者，其上訴期間之計算係以檢
察官收受判決正本之日期為準。
                              書記官  陳昭穎
中    華    民    國    99    年    4     月    23    日
附錄論罪科刑法條：
刑法第276 條
從事業務之人，因業務上之過失犯前項之罪者，處5 年以下有期
徒刑或拘役，得併科3 千元以下罰金。

司法院資訊處製作；財團法人民間司法改革基金會備份。
